臺灣高等法院刑事判決　　　　　　　　　　　　　　九十一年度上易字第二五九號
　　上　訴　人　臺灣新竹地方法院檢察署檢察官
　　被　　　告　甲○○
　　輔　佐　人　乙○○
右上訴人因被告違反就業服務法案件，不服臺灣新竹地方法院九十年度易字第三四三
號，中華民國九十年十二月三十一日第一審判決（起訴案號：臺灣新竹地方法院檢察
署九十年度偵字第九七○號）提起上訴，本院判決如左：
    主  文
上訴駁回。
    理  由
一、公訴意旨略謂：被告甲○○明知雇主不得聘雇未經許可之外國人，竟自民國（下
    同）八十八年七月間起至八十九年二月間止，僱用菲律賓籍女子ＢＡＬＡＯ  Ａ
    Ｓ  ＭＡＲＹ  ＪＡＮＥ  ＭＡＮＧＬＩＷＡＮ，使該外國人在被告甲○○位於
    新竹市○○路四九三號十二樓之一住處從事清潔打掃之工作，每月薪資新台幣（
    下同）一萬九千元。迄八十九年十月十五日下午，經警在台北市○○○路與單陽
    路口查獲前揭菲律賓籍女子，經其帶領而循線查獲，因認為被告違反就業服務法
    第五十三條第一款之規定，應依同法第五十八條第一項後段處罰等語。
二、按同一案件曾經判決確定者，法院應諭知免訴之判決；並得不經言詞辯論為之，
    刑事訴訟法第三百零二條第一款、第三百零七條分別定有明文。案件曾經判決確
    定者，應為免訴判決，此項原則關於實質上一罪或裁判上一罪，均有其適用。連
    續犯係裁判上之一罪，其一部分犯罪事實曾經判決確定者，其效力當然及於全部
    ，故檢察官復將其他部分重行起訴，亦應諭知免訴之判決，最高法院四十九年台
    非字第二○號著有判例。
三、就業服務法第第五十三條第一款規定：「雇主不得有左列行為：一聘僱或留用未
    經許可或許可失效之外國人。」，第五十八條第一項規定：「違反第五十三條第
    一款、第二款或第三款規定，其聘僱或留用人數為一人者，處六月以下有期徒刑
    、拘役或科或併科新台幣九萬元以下罰金；其聘僱或留用人數為二人以上者，處
    三年以下有期徒刑、拘役或科或併科新台幣三十萬元以下罰金。」，該法嗣於中
    華民國九十一年一月二十一日總統令修正公布，其第五十七條雇主聘僱外國人不
    得有下列情事：第一款規定「聘僱未經許可、許可失效或他人所申請聘僱之外國
    人。」；第六十三條第一項規定：「違反第四十四條或第五十七條第一款、第二
    款規定者，處新臺幣十五萬元以上七十五萬元以下罰鍰。五年內再違反者，處三
    年以下有期徒刑、拘役或科或併科新臺幣一百二十萬元以下罰金。」合先敘明。
四、經查：本件被告甲○○曾於八十九年五月九日起至同年月十二日止，在其位於新
    竹市○○路四九三號十二樓之一住處，以提供食宿及每日日薪二百元之代價，僱
    用菲律賓籍外國人ＪＥＮＮＹ  ＲＡＭＯＳ  ＩＢＡＲＲＡ（原係張麗鳳申請聘
    僱，因逃逸原工作處所經行政院勞工委員會撤銷聘僱許可），在上址擔任照顧小
    孩之工作，並經臺灣新竹地方法院簡易庭判處罰金六萬元，被告不服提起上訴，
    再經同院合議庭於八十九年十一月二十日駁回上訴確定在案，有該判決書影本在
    卷可稽。被告甲○○前開非法聘僱菲律賓籍女子ＢＡＬＡＯ  ＡＳ  ＭＡＲＹ
    ＪＡＮＥ  ＭＡＮＧＬＩＷＡＮ與本案非法聘僱菲律賓籍外國人ＪＥＮＮＹ  Ｒ
    ＡＭＯＳ  ＩＢＡＲＲＡ，時間緊接、且均聘僱於其家中工作，觸犯犯罪構成要
    件相同之罪名，足徵公訴人所指被告本次犯行，與上開臺灣新竹地方法院八十九
    年度簡上字第八○號判決所認定之非法聘僱菲律賓籍外國人間，顯係基於概括犯
    意而為，且具有連續犯之裁判上一罪之關係至明。從而被告甲○○非法聘僱菲律
    賓籍外國人乙節既經臺灣新竹地方法院合議庭判決確定在案，檢察官復就屬法律
    上同一案件之其他犯罪事實即非法聘僱菲律賓籍女子ＢＡＬＡＯ  ＡＳ  ＭＡＲ
    Ｙ  ＪＡＮＥ  ＭＡＮＧＬＩＷＡＮ提起公訴，於法尚有未合，揆諸前揭說明，
    自應為免訴判決。
五、原審不經言詞辯論逕為免訴之判決，於法並尚無不合。檢察官上訴意旨略以：被
    告甲○○於檢察署偵查中不斷強調因家境並非富裕，不可能聘僱ＢＡＬＡＯ等語
    ，甲○○既不富有，除非有太多繁雜事務，否則不可能一次需求二名外勞，其實
    甲○○聘僱外勞之目的係幫忙帶小孩、打掃住處，因而確實僅需一名外勞便已足
    夠。甲○○於九十年五月間聘僱ＪＥＮＮＹ時，人手既已充足，依常情不可能思
    及ＪＥＮＮＹ會被警方查獲，而事先計劃在二個月後聘僱ＢＡＬＡＯ。甲○○於
    偵查中亦稱係在住處樓中庭巧遇ＢＡＬＡＯ，與其聊天而認識等語，從而甲○○
    聘僱ＢＡＬＡＯ部分應係另行起意，而非基於概括之犯意，無連續犯之問題，自
    非原判決既判力效力所及，因而認為原審判決有誤云云。惟查：被告為警查時，
    否認犯行，乃屬人之常情，殊難因被告否認犯行即不依證據而逕認被告有何犯行
    。況被告是先聘請ＢＡＬＡＯ再聘僱ＪＥＮＮＹ，而非先聘僱ＪＥＮＮＹ後聘僱
    ＢＡＬＡＯ，詎公訴人誤為被告先聘僱ＪＥＮＮＹ再聘僱ＢＡＬＡＯ，顯與事實
    不符，足徵公訴人之推論「甲○○於九十年五月間聘僱ＪＥＮＮＹ時，人手既已
    充足，依常情不可能思及ＪＥＮＮＹ會被警方查獲，而事先計劃在二個月後聘僱
    ＢＡＬＡＯ。」云云，並不正確，故本件檢察官之上訴，為無理由，應予駁回。
    本件判決並不經言詞辯論為之。
據上論斷，應依刑事訴訟法第三百六十八條、第三百七十二條判決如主文。
中      華      民      國    九十一    年      三      月    二十九  日
                              台灣高等法院刑事第二庭
                                  審判長法  官  蔡  長  溪
                                        法  官  楊  貴  志
                            法  官  林  俊  益
右正本證明與原本無異。
不得上訴。
                                        書記官  陳  明  琴
中      華      民      國     九十一   年     四       月    三        日
